【裁判字號】    90,交易,329
【裁判日期】    900815
【裁判案由】    公共危險等
【裁判全文】
臺灣桃園地方法院刑事判決                          九十年度交易字第三二九號
    公  訴  人  臺灣桃園地方法院檢察署檢察官
    被      告  甲○○
右列被告因公共危險等案件，經檢察官提起公訴（九十年度偵字第八０七五號），本
院判決如左：
    主  文
甲○○被訴不能安全駕駛交通動力工具而駕駛部分無罪。其餘被訴過失傷害部分公訴
不受理。
    理  由
壹、無罪部分：
一、公訴意旨略以：被告甲○○於民國九十年五月十六日二十二時三十分許，在桃園
    縣桃園市○○○街一０九號十三樓住處飲酒，而不能安全駕駛動力交通工具，詎
    於同日二十二時不詳時刻，被告甲○○竟於酒後駕駛所有車號ＶＤ─四七九五號
    自用小客車，於行經桃園縣桃園市○○路六三一號（起訴書誤載為六十一號）前
    路邊停車，開啟車門時，因告訴人乙○○，見狀已閃避不及，當場撞上前揭汽車
    左前車門。嗣於同日二十三時十分許，被告甲○○在上址為警所獲，並以酒精測
    定器測定，其酒精測試值達每公升０‧三二公克。因認被告涉犯刑法第一百八十
    五條之三之不能安全駕駛交通動力工具而駕駛罪嫌。
二、按「犯罪事實應依證據認定之，無證據不得推定其犯罪事實。」刑事訴訟法第一
    百五十四條定有明文。刑事訴訟制度受「倘有懷疑，則從被告之利益為解釋」、
    「被告應被推定為無罪」之原則所支配，故得為訴訟上之證明者，無論為直接或
    間接證據，須客觀上於一般人均不致有所懷疑，而達於確信之程度者，始可據為
    有罪之認定，倘其證明尚未達於「確信」之程度，而有合理可疑存在時，即難據
    以為被告之不利認定，換言之，在法律判斷上，即不能為被告有罪之認定。公訴
    人認被告涉犯右揭罪嫌，無非以被告當時之呼吸中所含酒精濃度為０‧三二ＭＧ
    ／Ｌ為其論據。惟按刑法第一百八十五條之三之「不能安全駕駛交通動力工具」
    ，應依客觀之事實認定之，雖飲酒後酒精會使人之自主神經系統產生亢奮與認知
    功能的暫時性缺損，且酒後駕車之駕駛人對於移動景物的追蹤能力、經強光照射
    後恢復視力、監視四周之注意力，較平時缺乏等情，然人體對於酒精濃度之承受
    度，每因個人體質而異，且依照交通部運輸研究所七十九年八月對駕駛人行為之
    研究（酒醉駕車對駕駛行為之分析研究）指出，吐氣每公升酒精含量零點二五mg
    等於血液中酒精濃度（BloodAlc ohol Concentration簡稱BAC）百分之零點零五
    （亦即每100ml血液中含50mg酒精），而（１）BAC到達百分之0.03至百分之0.05
    時，對駕駛能力之影響為：多數駕駛人心境逐漸幻不定、視覺與反應靈敏性減弱
    、對速度及距離的判斷力差。對心理行為之影響為：觀察力逐漸欠缺、心情漸趨
    輕鬆、自信心增加、多話、精神狀況處於陶醉感。（２）BAC 到達百分之0.05至
    百分之0.08時，對駕駛能力之影響為：反應遲純、駕駛能力受損、遲而不決或決
    而不行。對心理行為之影響為：情緒鬆弛、感情與行為趨向誇張、肌肉不協調、
    精神處於興奮狀態。（３）BAC到達百分之0.08至百分之0.15時，對駕駛能力之
    影響為：判斷力嚴重受到影響、能與精神協調受損、駕駛之體能困難增加。對心
    理行為之影響為：產生情緒異常現象、步伐不平穩、言語不清、反應惡劣、記憶
    及判斷力受損、精神處於錯亂狀態。（４）超過百分之0.15，對駕駛人能力之影
    響為：無法開車。對心理行為之影響為：爛醉如泥、失去知覺可能致死、精神處
    於昏睡狀態。經查本件被告飲酒後吐氣○．三二Mg/L，已如前述，相當於BAC 百
    分之0.06，依上開交通部運輸研究所對駕駛人行為之研究（２）BAC到達百分之
    0.05至百分之0.08時，僅係反應遲純、駕駛能力受損、遲而不決或決而不行。對
    心理行為之影響為：情緒鬆弛、感情與行為趨向誇張、肌肉不協調、精神處於興
    奮狀態等情狀，然此並不當然等同於不能安全駕駛動力交通工具，則是否僅能以
    被告之酒精測試值達每公升０．二四毫克，即遽認被告不能安全駕駛動力交通工
    具，即值合理懷疑；又證人即到場處理之員警張榮仁於本院訊問時證稱：本案係
    其到場處理，伊到達桃園縣桃園市○○路６３１號前時車禍現場時，乙○○己被
    送醫，甲○○仍在現場，他主動承認是他肇事，我不知是誰叫救護車。當時甲○
    ○精神臉紅紅的，走路講話很正常，可以了解我問話的意思，他進出車門沒什麼
    困難，精神狀況正常等語（見本院九十年七月四日筆錄）。復觀諸，本件車禍之
    所以發生，係被告甲○○於停放上開小客車後，開啟車門時，未注意左後方來車
    ，致騎乘車號ＲＸＡ─二三九號輕型機車之告訴人乙○○於通過上址時，見狀已
    閃避不及，當場撞上前揭汽車左前車門而肇致本件車禍等情，分據被告甲○○及
    告訴人乙○○陳述在卷。足徵被告當時經神狀況及對於四周景物之注意力，暨對
    於緊急情狀之處理、對於外界事務之知覺、理念及判斷作用，與常人無異，是被
    告當時尚未達於不能安全駕駛交通動力工具而駕駛之情形，是被告之行為即與上
    開刑法第一百八十五條之三之「不能安全駕駛交通動力工具」之構成要件有間，
    自不得遽對被告論罪科刑。而卷附之員警職務上所製作刑法一百八十五條之三案
    件測試觀察紀錄表上所載，被告於查獲、測試或訊問過意識模糊，注意力無法集
    中，出入車門困難等情，並非證人張榮仁所親自製作，係其同事誤繕後，由其蓋
    章等情，亦據證人張榮仁供述在卷（見本院九十年七月四日筆錄），是該測試觀
    察紀錄表不足作為認定被告甲○○有此部分不能安全駕駛交通動力工具而駕駛之
    犯行之積極證據，併此敘明。至被告甲○○於停放上開小客車後，開啟車門時，
    未注意左後方來車，致騎乘車號ＲＸＡ─二三九號輕型機車之告訴人乙○○於通
    過上址時，見狀已閃避不及，當場撞上前揭汽車左前車門而肇致本件車禍，致告
    訴人乙○○受有上述傷害，係屬另一過失傷害犯行（詳後述），自難以此推論被
    告有不能安全駕駛動力交通工具之犯行，附此敘明。惟被告酒後駕車之行為，易
    造成對自身及他人之安全造成嚴重威脅，是被告酒後，雖未達不能安全駕駛交通
    動力工具而駕駛之程度，然其行為仍應由交通管機關予以適度之行政處罰，以促
    使其警惕，附此敘明。此外，復查無其他積極證據，足資證明被告涉有何不能安
    全駕駛交通動力工具而駕駛之犯行，不能證明被告此部分之犯罪，爰依首開法條
    之規定，自應諭知被告無罪之判決。
貳、不受理部分：
一、按告訴乃論之罪，告訴人於第一審辯論終結前得撤回其告訴，又告訴經撤回者，
    法院應諭知不受理之判決，刑事訴訟法第二百三十八條第一項、第三百零三條第
    三款定有明文。
二、本件公訴意旨另略以：被告甲○○於民國九十年五月十六日二十二時不詳時刻，
    酒後駕駛所有車號ＶＤ─四七九五號自用小客車，於行經桃園縣桃園市○○路六
    三一號前路邊停車，欲開啟車門時，理應注意行人、車輛並讓其先行，而依當時
    情形，又無不能注意之情事，竟疏於注意及此，貿然開啟車門，未注意左後方來
    車，致騎乘車號ＲＸＡ─二三九號輕型機車之告訴人乙○○於通過上址時，見狀
    已閃避不及，當場撞上前揭汽車左前車門，致乙○○人車倒地後，受有左側近端
    脛骨骨折之傷害。因認被告涉有刑法第二百八十四條第一項前段之過失傷害罪嫌
    。惟查此罪名依同法第二百八十七條前段之規定，須告訴乃論，茲據告訴人乙○
    ○於本院審理中，聲請撤回告訴，依照前開法條之規定，此部分自應諭知不理之
    判決。
據上論斷，應依刑事訴訟法第三百零一條第一項、第三百零三條第三款，判決如主文
。
本案經檢察官羅秀蓮到庭執行職務。
中      華        民        國      九十      年    八    月    十五    日
                                    臺灣桃園地方法院刑事第四庭
                                                法  官  邱滋杉
右正本證明與原本無異。
如不服本判決，應於判決送達後十日內向本院提出上訴狀( 應附繕本 )，上訴於
臺灣高等法院。
                                                書記官  周巧屏
中      華        民        國      九十      年    八    月   二十一   日


司法院資訊處製作；財團法人民間司法改革基金會備份。
